【裁判字號】    97,財管,15
【裁判日期】    970605
【裁判案由】    指定遺產管理人
【裁判全文】
臺灣臺南地方法院民事裁定             97年度財管字第15號
聲  請  人  乙○
上列聲請人聲請為被繼承人甲○選任遺產管理人事件，本院裁定
如下：
    主      文
選任財政部國有財產局臺灣南區辦事處臺南分處為被繼承人甲○
之遺產管理人。
聲請程序費用新臺幣壹仟元由被繼承人甲○之遺產負擔。
    理      由
一、按繼承開始時，繼承人之有無不明，而不能依民法第1177條
    選定遺產管理人時，得由利害關係人聲請法院選任之，民法
    第1178條第2項定有明文。
二、聲請意旨略以：被繼承人甲○（男，民國前1年7月11日生，
    民國51年4月9日死亡，生前最後住所：臺南縣仁德鄉後壁村
    後壁厝105號）係聲請人乙○之叔叔，其並未結婚，未有子
    嗣。案外人王乞食為甲○之父，聲請人之祖父，其於41年4
    月30日死亡，遺有坐落：1.臺南縣仁德鄉○○段第1029地號
    、地目建、面積2362.1平方公尺、權利範圍5/48之土地，2.
    臺南縣仁德鄉○○段第1085地號、地目旱、面積567.71 平
    方公尺、權利範圍1/8之土地，3.臺南縣仁德鄉○○段第111
    4地號、地目旱、面積177.92平方公尺、權利範圍1/8之土地
    ，4.臺南縣仁德鄉○○段第1115地號、地目旱、面積345.24
    平方公尺、權利範圍1/8之土地，5.臺南縣仁德鄉○○段第1
    029地號及其上門牌號碼臺南縣仁德鄉○○段678號之建物，
    惟其第一順位之繼承人即被繼承人甲○、許王快、李王嫌並
    未辦理繼承登記，致前開土地、建物於86年8月11日起遭地
    政機關依土地法規定予以列冊管理，嗣聲請人欲申辦繼承登
    記時，始知被繼承人甲○並無繼承人而無法辦理登記。因被
    繼承人甲○有無繼承人不明，亦無法依民法1177條規定召開
    親屬會議選定遺產管理人，為求早日確定有關甲○之權利義
    務關係，爰依民法第1178條第2項、非訟事件法第149條規定
    ，聲請選任財政部國有財產局臺灣南區辦事處臺南分處為其
    遺產管理人云云。
三、經查：聲請人主張之上開事實，業據其提出繼承系統表、戶
    口登記簿謄本、戶籍謄本、土地登記第二謄本為證，是聲請
    人之主張堪信為真實。次查被繼承人甲○未婚無子女絕嗣，
    其父母、兄弟姊妹均已死亡，並無繼承人，而聲請人與被繼
    承人同為前開土地共有人，有合併分割土地之需要，故其以
    利害關係人聲請選任被繼承人之遺產管理人，核與上開規定
    並無不合，應予准許。
四、次按公示催告期限屆滿，無繼承人承認繼承時，其遺產於清
    償債權，並交付遺贈物後，如有剩餘，歸屬國庫；又按非公
    用國有財產以財政部國有財產局為管理機關，民法第1185條
    、國有財產法第12條分別定有明文。查本件被繼承人甲○並
    無繼承人，而被繼承人甲○之遺產，倘無人承認繼承時，將
    於清償債權，交付遺贈物後，歸屬國庫，為使被繼承人甲○
    遺產之處置順利進行，本院認選任財政部國有財產局臺灣南
    區辦事處臺南分處為被繼承人甲○之遺產管理人為適當。
五、依非訟事件法第157條，裁定如主文。
中    華    民    國    97    年    6     月     5    日
                      家事法庭    法  官  郭貞秀
以上正本證明與原本無異
如對本裁定抗告須於裁定送達後10日內向本院提出抗告狀
中    華    民    國    97    年    6     月     5    日
                                  書記官  鄭隆慶


司法院資訊處製作；財團法人民間司法改革基金會備份。
